【裁判字號】    98,竹簡,356
【裁判日期】    981230
【裁判案由】    返還消費借貸款
【裁判全文】
臺灣新竹地方法院民事判決             98年度竹簡字第356號
原      告  香港商香港上海豐銀行股份有限公司
法定代理人  甲○○
訴訟代理人  丁○○
            丙○○
被      告  乙○○
上列當事人間返還消費借貸款事件，本院於民國98年12月3 日辯
論終結，判決如下：
    主  文
被告應給付原告新台幣壹拾捌萬貳仟肆佰肆拾陸元及自民國九十
八年三月二十五日起至清償日止，按年息百分之二十計算之利息
訴訟費用由被告負擔。
本判決第一項得假執行。
  事實及理由
壹、程序方面
一、按當事人得以合意定第一審管轄法院，民事訴訟法第24條第
    1 項前段定有明文；查本件依據兩造簽訂之小額信用貸款契
    約約定條款第19條約定，因本約定條款涉訟時，除法律所規
    定之法院有管轄權外，持卡人並同意以臺灣臺北地方法院為
    第一審管轄法院。查被告乙○○戶籍地為新竹市○區○○街
    51號，在本院轄區，而前開約定並未排除本院之管轄權，且
    原告拋棄其合意定管轄法院之權益，逕向被告住所地之法院
    即本院起訴，按上開說明，本院對本件訴訟自有管轄權，合
    先敘明。
貳、實體方面
一、原告起訴主張：被告於民國92年3 月5 日向訴外人中華商業
    銀行股份有限公司申辦現金卡並簽立信用貸款契約（帳號：
    000000000000號），雙方約定借款利率以實際動支借款當日
    牌告之基準利率加計契約書所定利率，嗣後隨牌告之基準利
    率調整而調整計算利息，並於每年契約翌年續約按當時授信
    額度1 ％計收年費，延滯期間則以年息20％計算利息，此外
    ，每動用1 筆借款時，應給付新臺幣（下同）100 元之帳戶
    管理費。詎被告至98年3 月26日止，尚有182,446 元未依約
    繳款，依約定被告之債務已視為全部到期。且中華商業銀行
    股份有限公司（以下簡稱中華商業銀行）業將對被告之前開
    全部債權已由原告標得並概括承受，原告承受中華商業銀行
    後，還是將被告當成現金卡的客戶，並未將被告變成一般消
    費借款的客戶，自92年迄今利率一直都是18.25%，本案只有
    請求本金、利息，並未請求違約金。且本案並無複利計算，
    也就是沒有把被告未繳之利息再算入本金裡面去計息。被告
    以現金卡提領現金要收取帳務管理費，即為手續費，小額信
    用貸款契約書第4 條有規定。原告雖收利息，但沒有收複利
    率，利息沒有繳，會放在利息欄，不會變成本金，利息沒有
    繳不會計算利息。為此依消費借貸及兩造現金卡契約之法律
    關係，請求被告如主文第1 項所示之金額等語。
二、被告則辯稱:
(一)、伊雖有簽契約書，但對欠款金有意見，且對計算利息的利率
    有意見，因中華商業銀行經營不善時，就把被告永款屬性限
    縮( 由現金卡變成一般消費借款) ，卻還是用原來的放款屬
    性也就是現金卡的利率來計算利率，所以我認為利息滾入本
    金的部分是增加很多，應該要以一般消費借款的利率來計算
    ，我認為是在百分之十以下。
(二)、原告限縮被告可借的本金金額後，本金金額的利息就不能按
    照以前的利率計算，因為原告提供的功能及服務沒有以前那
    麼多，且程序上都是打電話通知，造成被告很大的不方便。
    原告於96年2 月間限縮被告之借款額度，從23萬元至17萬元
    多，伊於96年2 月間被限縮時即知悉其借款額度被限縮了。
(三)、原告巧立名目收款，雖名目非違約金，惟每次借款都要支付
    手續費100 元。並聲明駁回原告之訴。
三、得心證之理由：
(一)、原告主張之上開事實，業經提出信用卡申請表、信用卡約定
    條款、被告欠款明細、理財專戶對帳單及行政院金融監督管
    理委員會函、原告承受中華商業銀行股份有限公司公告等文
    件影本為證，原告主張之事實，已堪信為真實。被告雖辯稱
    其質疑欠款金額，惟原告已提出被告之借款對帳單，載明被
    告何時借款、借款金額為何、何時還款、還款金額為何、抵
    充利息多少金額、抵充本金多少金額、下次應還款日期為何
    均記載甚詳，被告身為借款人，親為借款、還款，就其借款
    還款金額知之甚詳，被告既自承有多次借款、還款，且經多
    次開庭被告迄無提出任何證據資料供調查，則原告既已提出
    相關證據資料，即難僅憑被告空口否認如主文第1 項所示之
    欠款金額，即謂原告請求為無理由。
(二)、被告雖辯稱原告於96年2 月間限縮被告之借款額度，從23萬
    元至17萬元，故原告不得依約定之利率請求利息云云，惟查
    原告限縮被告之借款額度固有違反兩造間之約定，惟此乃屬
    被告應循其他途徑與原告協商兩造間之契約如何修訂之事，
    被告既有所借款，自應依兩造間之約定支付利息，從而被告
    辯稱因原告於96年2 月間限縮被告之借款額度，從23萬元至
    17萬元，原告不得依約定之利率請求利息，即無理由。
(三)、再，「每動用壹筆借款時，須繳納費用新台幣壹佰元整」則
    為兩造間契約第4 條第1 款所約定，有該約定書影本在卷可
    考，被告既自承有簽訂該契約，於動用借款時，自應每筆借
    款繳納100 元，被告辯稱原告巧立名目於其借款時收取違約
    金，即無理由。
(四)、原告本於消費借貸之法律關係及兩造約定條款，訴請被告給
    付如主文第1 項所示之金額、利息，洵屬有據，應予准許。
四、假執行之宣告：
    本件為簡易訴訟程序所為被告敗訴之判決，爰依民事訴訟法
    第389條第1項第3款之規定，依職權宣告假執行。
、據上論結，本件原告之訴為有理由，依民事訴訟法第436條
    第2 項、第78條、第389 條第1 項第3 款，判決如主文。
中    華    民    國    98    年    12    月    30    日
                  民事第一庭    法      官  許翠玲
以上正本係照原本作成。
如對本判決上訴，須於判決送達後20日內向本院提出上訴狀。
中    華    民    國    98    年    12    月    30    日
                                書記官  江靜玲

司法院資訊處製作；財團法人民間司法改革基金會備份。
